【裁判字號】    88,自,1337
【裁判日期】    900301
【裁判案由】    業務過失傷害
【裁判全文】
臺灣臺中地方法院刑事判決                        八十八年度自字第一三三七號
    自  訴  人  乙○○
    代  理  人  張績寶律師
                張繼準律師
    被      告  甲○○
    選任辯護人  李慶松
                黃文皇
右列被告因業務過失傷害案件，經自訴人提起自訴，本院判決如左：
    主  文
甲○○無罪。
    理  由
一、自訴意旨詳如附件自訴狀所載。
二、自訴人認被告甲○○涉有刑法第二百八十四條第二項之業務過失傷害罪嫌，無非
    以被告將自訴人所患「腰椎間盤突出」症誤診為係患「腰椎間盤破裂」等較重之
    病況，且未告知手術之成功率及可能發生之併發症暨相關危險，致自訴人貿然簽
    下手術同意書，然自訴人於術後卻導致纖維化神經根病變併坐骨神經痛之傷害等
    語，並提出診斷證明書、ＭＲＩ（核磁共振攝影）資為佐證，為其論據。訊據被
    告甲○○堅決否認有何業務過傷害之行為，並辯稱：自訴人早於八十七年六月二
    日即已開立診斷證明書，其上載明自訴人之病名為「腰椎間盤破裂合併右側坐骨
    神經痛」，足見自訴人縱受有何傷害，致遲於八十七年六月二日即已知悉，其提
    起本件自訴，已逾告訴期間，及自訴人所患確係「腰椎間盤破裂」，且依自訴人
    當時之病況確有以手術治療之必要，被告採取以手術治療之方式及手術之過程，
    並無何過失等語。
三、按犯罪事實應依證據認定之，無證據不得推定其犯罪事實；又不能證明被告犯罪
    或其行為不罰者，應諭知無罪之判決。刑事訴訟法第一百五十四條、第三百零一
    條第一項分別定有明文。經查：
  (一)刑事訴訟法第二百三十七條第一項規定：「告訴乃論之罪，其告訴應自得為告訴
    之人知悉犯人之時起，於六個月內為之。」上開有關告訴乃論之罪告訴期間之限
    制，於被害人提起自訴時，固亦同受限制，然上開規定所稱知悉，係指確知犯人
    之犯罪行為而言，如初意疑其有此犯行，而未得確實證據，及發現確實證據，始
    行告訴，則不得以告訴人前此之遲疑，未經申告，遂謂告訴為逾越法定期間（最
    高法院二十八年上字第九一九號判例意旨參照）。查自訴人固曾於八十七年六月
    二日取得被告所開立之診斷證明書，其上載明診斷（病名）為「腰椎間盤破裂合
    併右側坐骨神經痛」，有該診斷證明書在卷可按，然此僅足證明自訴人於取得上
    揭診斷證明書之時，已得知其經診斷之病名為「腰椎間盤破裂合併右側坐骨神經
    痛」，僅憑該診斷證明書上所載之診斷病名，在無其他病理檢驗、病歷資料可資
    參照之情況下，縱係醫療專業人員亦無從得知有無診斷錯誤，自訴人之職業係警
    察，並非醫療專業人員，自更無可能僅憑上揭診斷證明書即能確知有無誤診之情
    事，是被告辯稱自訴人之告訴期間應自其取得上揭診斷證明書時起算，本件自訴
    已逾告訴期間等語，要屬無據；是本件告訴期間應自自訴人取得其他病理檢驗資
    料，足供為判斷被告有無過失之依據後方行起算，始符前開判例所揭示之意旨，
    而自訴人係於八十八年八月二十日方向被告所任職之光田綜合醫院申請拷貝ＭＲ
    Ｉ（核磁共振攝影）兩張、於同年月二十五日拷貝ＭＲＩ兩張、再於同年十月一
    日拷貝ＭＲＩ共三張，復有光田綜合醫院八十九年七月十二日（八九）光醫事歷
    字第八九○○五一○號函在卷可稽，自訴人第一次向光田綜合醫院申請拷貝ＭＲ
    Ｉ之時間距其提起本件自訴之八十八年十一月二十六日，尚未滿六個月，自訴人
    提起本件自訴，並未逾告訴期間，合先敘明。
  (二)次依卷附病歷資料所載，自訴人自七十四年間起即因背痛至光田綜合醫院就診，
    當時即經診斷有椎間盤突出症，於七十六年間並曾住院治療，嗣後即長期在該院
    接受復建治療，八十三年、八十五年間仍因背痛持續就診中，並經診斷認有椎間
    盤突出症，可知自訴人有坐骨神經痛之病史已達十餘年之久，嗣自訴人於八十七
    年五月二十六日前往光田綜合醫院就診時，經檢查發現右下肢直角抬舉只達三十
    度，右側踝關節腱反射消失和右側第一薦神經根支配處感覺遲鈍，嗣於八十七年
    九月一日自訴人再度至光田綜合醫院住院治療，則係因下背痛合併左側下腿痛而
    前往就醫，住院檢查時發現左側直腿抬舉只達三十度，依自訴人前後二次住院主
    訴疼痛之部位一在右側、一在左側觀之，自訴人嗣後之背痛是否確係因被告誤診
    及手術不當所引起，已顯有疑義；又椎間盤突出依間盤外圍纖維圈的情況，可分
    為完整和破裂的突出，破裂的突出較為嚴重，常有游離狀的間盤髓核突出於脊椎
    腔內，產生神經根麻痺症，本件經將自訴人所提出之ＭＲＩ及本院向光田綜合醫
    院所函調之自訴人病歷、ＭＲＩ等併送行政院衛生署鑑定之結果：自訴人之第五
    腰椎與第一薦椎間盤突出，是屬於破裂性突出，且與跌倒有關；而椎間盤突出治
    療的方式有藥物治療、物理治療和手術治療，臨床上只有主訴症狀疼痛，沒有神
    經根麻痺現象時，可先用藥物和物理治療；椎間盤突出合併神經根麻痺症，是手
    術治療的適應症，依自訴人之病情，是屬於較嚴重的椎間盤破裂突出合併神經根
    麻痺症，以手術治療為當，被告採取手術治療之方式，並無不當之處；至自訴人
    術後有纖維化神經根病變併坐骨神經痛部分，因自訴人手術前已經有神經根病變
    和坐骨神經痛，手術後，在手術部位多少都會產生組織纖維化和粘連，自訴人之
    上開狀況並非手術過程不當所引起，有行政院衛生署醫事審議委員會鑑定書（編
    號：八九二一六號）在卷可資為憑，足見被告就自訴人所患病症之診斷、及所採
    取之醫療行為並醫療行為之過程中，並無何不當或過失之處，自訴人指被告有誤
    診其病狀並誤採不當之醫療措施之過失行為，尚難採信；而本件除自訴人之指訴
    外，復查無其他積極證據足資證明被告於本件醫療行為有何過失之處，自應為被
    告無罪之諭知。
據上論斷，應依刑事訴訟法第三百四十三條、第三百零一條第一項，判決如主文。
中      華      民      國      九十      年      三    月      一      日
                                臺灣臺中地方法院刑事第二庭
                                        法  官  呂  麗  玉
右正本證明與原本無異。
如不服本判決，應於判決送達後十日內向本院提出上訴狀，上訴於臺灣高等法院臺中
分院( 須附繕本 )。
                                        書記官
中      華      民      國      九十      年      三    月      六      日


司法院資訊處製作；財團法人民間司法改革基金會備份。
